臺灣高雄地方法院刑事判決　　　　　　　　　　　　九十一年度交易字第五二四號
　　公　訴　人　臺灣高雄地方法院檢察署檢察官
　　被　　　告　丙○○
右列被告因公共危險等案件，經檢察官提起公訴（九十一年度偵字第一五一三七號）
，本院判決如左：
    主  文
丙○○服用酒類，不能安全駕駛動力交通工具而駕駛，處有期徒刑肆月，如易科罰金
，以參佰元折算壹日；又過失傷害人之身體，處拘役參拾日，如易科罰金，以參佰元
折算壹日。
    事  實
一、丙○○考領有小型車普通駕駛執照，明知飲酒後其吐氣所含酒精成份超過每公升
    ０．二五毫克以上者，不得駕車，竟仍於民國九十一年一月二十二日晚上十一時
    許，在高雄市前鎮區草衙附近某羊肉店，與友人共同飲用高梁酒半瓶之後，已達
    酒醉不能安全駕駛之程度，猶於翌日（二十三日）凌晨一時十五分許，騎乘車牌
    號碼ＬＳＺ─二二九號重型機車，沿高雄市○鎮區○○街由南往北方向行駛，途
    經高雄市○鎮區○○街四巷口往南十公尺處時，本應注意汽車行駛時，駕駛人應
    注意車前狀況，並隨時採取必要之安全措施，以免發生避撞之危險，且依當時客
    觀情狀，路況良好，氣候晴朗，視線無礙，又無不能注意之情節，竟疏未注意車
    前狀況，自後追撞同向前方欲左轉彎由乙○○所騎乘車牌號碼ＯＪＮ一九六五號
    重型機車後車尾而肇事，致使乙○○人車倒地，機車右側車身及後車尾受有毀損
    ，乙○○受有腰部挫傷之傷害。嗣經警據報前往處理，而對丙○○實施酒精測試
    結果，發現其酒精濃度測定值為一．四一毫克。
二、案經高雄市政府警察局前鎮分局報告台灣高雄地方法院檢察署檢察官偵查起訴及
    及自動檢舉偵辦。
    理  由
一、訊據被告丙○○固未否認於右述時、地酒後騎乘重型機車自後追撞同向前方之告
    訴人乙○○而肇事，致告訴人之機車毀損之事實，惟矢口否認前開事故曾致告訴
    人受傷，辯稱：案發之時騎乘機車途經肇事地點，告訴人從前方未打方向燈突然
    左轉，使伊剎車不及而撞上，告訴人所受傷害是案發後相隔幾日始去檢查，有可
    能是告訴人在此期間自己跌倒所致云云。惟查：本件車禍發生之時，被告與告訴
    人均係德昌街由南往北方向行駛，被告行駛在告訴人右後方而追撞告訴人之事實
    ，為被告所自承，核與告訴人告訴人乙○○於警訊、偵查中及本院審理中迭次指
    訴相符，並有警卷所附道路交通事故調查報告表、交通事故談話紀錄表、測試觀
    察紀錄表、酒精測定值、告訴人受傷後由佛德中醫診所出具之就診證明書、告訴
    人就診病歷、車損照片等在卷可稽。被告雖以前開語詞為辯解，然在場證人甲○
    ○於本院審理時證稱：「（當時的行進方向為何？）我原先跟在告訴人的後方，
    當時我做餐飲生意，告訴人受僱於我，下班後我們要一起去找朋友，所以一起走
    ，當時我們走在德昌路正準備左轉，該地是雙向共二線，被告從我左後方閃過，
    從逆向車道超車，就撞及告訴人的機車正後方，二車就同時摔倒。」、「（相片
    上Ｆ七－五二八二號車子是否你所開？是。當時被告臉部有傷，因為車禍發生後
    他的臉被機車壓住，是路旁計程車幫他叫計程車，告訴人剛撞到時沒事，說要先
    回去，後來就離開了，嗣後告訴人表示腰椎部分疼痛，無法來上班，告訴人隔天
    就沒有來上班。」等語（見本院十一月二十六日筆錄），足見發之時被告確實因
    為要超越證人之車輛急速行駛並因此肇事，前開驗傷診斷書上所受之傷害確係本
    件車禍所致。又本件雖無從查證案發之時告訴人之機車有否顯示左轉燈號，然本
    件事故之發生，既係因被告急速超越證人之自小客車後便因未及注意而撞及告訴
    人機車之右後方，顯見告訴人於案發前有否顯示方向燈並不影響本件車禍是否發
    生，被告空言否認對於本件車禍之發生有過失應不足採。
二、按已領有小型車普通駕駛執照者，僅得駕駛輕型機器腳踏車；汽車行駛時，駕駛
    人應注意車前狀況，並隨時採取必要之安全措施；又飲用酒類或其他類似物後其
    吐氣所含酒精濃度超過每公升０．二五毫克者，不得駕車，道路交通安全規則第
    六十一條第一項第四款、第九十四條第三項、第一百十四條第二款分別定有明文
    。被告既考領有小型車普通駕駛執照，其騎乘重型機車自應注意上述道路交通安
    全規定，又依警卷所附交通事故調查報告表之記載，本件車禍發生時、地之路況
    良好，視線無礙，則肇事彼時，以被告之智識、能力，並無不能注意之情事，渠
    竟疏未注意及此，而貿然前行撞及告訴人之機車，致使告訴人人車倒地受有傷害
    ，可證被告之騎乘機車失當行為，顯有過失無訛。
三、次按刑法第一百八十五條之三規定所謂「不能安全駕駛」，係抽象危險犯，並不
    以發生具體危險為必要，而對於呼氣酒精濃度已達每公升零點五五毫克（零點五
    五ＭＧ＼Ｌ）以上者，肇事率為一般正常人之十倍，認為已達不能安全駕車之標
    準，此業經法務部八十八年五月十八日以法八八檢字第一六六九號函告週知
    ，應為絕對不能安全駕駛動力交通工具，且就醫學文獻所知，酒精對人體造成之
    影響，於呼氣時酒精濃度達每公升零點二五毫克（約相當於體內血液中酒精濃度
    五ＭＧ＼ＤＬ或零點零五％）即會輕度中毒，造成輕度協調功能降低；呼氣酒
    精濃度達每公升零點五毫克時（約相當於體內血液中酒精濃度一ＭＧ＼ＤＬ
    或零點一％）屬輕到中度中毒症狀，出現反應較慢、感覺減低、影響駕駛之狀況
    ；又飲酒後一小時許，其體內血液酒精濃度可達最高，飲酒一小時後其體內之酒
    精濃度隨即消減，此亦分別有行政院國軍退除役官兵輔導委員會臺北榮民總醫院
    八十八年八月五日（八八）北總內字第二六八六八號函文、八十八年十月二十六
    日（八八）院賓文廉字第一三四七號臺灣高等法院函中台北醫學院附設醫院精
    神科主任蔡尚穎「酒精對人體生理與行為之影響」一文可據。本件事故發生之後
    被告呈現多話之狀態，有測試觀查記錄表可憑，被告亦自承車禍發生未及採取煞
    車或任何避險之措施，足見其當時已因飲酒致駕駛操控力不佳而達到不能安全駕
    駛動力交通工具之程度，參以其呼氣中酒精濃度達每公升一點四一毫克，益足證
    其於駕車之始及案發當時均已達不能安全駕駛之情狀。綜上所述，本案事證已臻
    明確，被告之犯行均堪以認定。
四、核被告因飲酒致不能安全駕駛動力交通工具而駕車之行為，係犯刑法第一百八十
    五條之三之服用酒類致不能安全駕駛動力交通工具罪，又其過失傷害人之行為，
    係犯刑法第二百八十四條第一項之過失傷害人罪，其所犯上開二罪，犯意各別，
    行為亦異，應分論併罰。又被告未領有駕駛執照等情，業經其自承在卷，其無駕
    駛執照復酒醉駕車，致告訴人受傷，應依道路交通管理處罰條例第八十六條第一
    項規定，加重其刑。爰審酌被告無視政府法令之宣導及對他人生命、財產安全之
    尊重，竟於飲酒後駕車，不但對使用道路之他人已產生立即侵害之高度危險性，
    亦自陷於危險狀態中，嚴重侵害道路交通往來安全，並終肇致本件車禍，使告訴
    人受傷，傷害情節非輕，犯後復尚未能與告訴人達成和解，賠償告訴人之損失，
    惟念其犯後坦承部分犯行、態度尚佳，且素行良好，有臺灣高雄地方法院檢察署
    刑案資料查註記錄表附卷可稽等一切情狀，分別量處如主文所示之刑，並定其應
    執行刑，併諭知易科罰金之折算標準。
據上論斷，應依刑事訴訟法第二百九十九條第一項前段，道路交通管理處罰條例第八
十六條第一項，刑法第一百八十五條之三、第二百八十四條第一項、第五十一條第十
款、第四十一條第一項，罰金罰鍰提高標準條例第一條前段、第二條，判決如主文。
中      華      民      國    九十一    年     十二     月     十六     日
                                  臺灣高雄地方法院刑事第二法庭
                                      法  官    卓立婷
右正本證明與原本無異。
如不服本判決，應於判決送達後十日內，向本院提出上訴狀。
                                      書記官    李春慧
中      華      民      國    九十一    年     十二     月     三十一   日
附錄本案論罪法條：
刑法第一百八十五條之三：
服用毒品、麻醉藥品、酒類或其他相類之物，不能安全駕駛動力交通工具而駕駛者，
處一年以下有期徒刑、拘役或三萬元以下罰金。
刑法第二百八十四條第一項：
因過失傷害人者，處六月以下有期徒刑、拘役或五百元以下罰金，致重傷者，處一年
以下有期徒刑、拘役或五百元以下罰金。
